【裁判字號】    97,訴,3849
【裁判日期】    980120
【裁判案由】    毒品危害防制條例
【裁判全文】
臺灣臺中地方法院刑事判決              97年度訴字第3849號
公  訴  人  臺灣臺中地方法院檢察署檢察官
被      告  乙○○
選任辯護人  張繼準律師
            張績寶律師
            白裕棋律師
上列被告因毒品危害防制條例案件，經檢察官提起公訴（97年度
毒偵字第4260號），被告於準備程序就被訴事實為有罪之陳述，
本院合議庭裁定由受命法官獨任進行簡式審判程序，判決如下：
    主    文
乙○○施用第一級毒品，累犯，處有期徒刑陸月，如易科罰金，
以新臺幣壹仟元折算壹日。
    犯罪事實及理由
一、本院認定之犯罪事實、證據並所犯法條，除起訴書中犯罪事
    實欄一內關於「在臺中市○○鎮○路邊自己之車內」之後，
    增加「以將海洛因摻入香煙吸食之方式」，及於「始悉上情
    」之後，增加「乙○○為警查獲後，即供出及指認毒品來源
    係向曾德雄所購買。」之文字外，餘均與檢察官起訴書之記
    載相同，茲引用之。（詳如附件）另查：
(一)、按犯第4條第1項至第4項、第5條第1項至第4項前段、第6
      條第1項至第4項、第7條第1項至第4項、第8條第1項至第
      4項、第10條或第11條第1項、第2項之罪，供出毒品來源
      ，因而破獲者，得減輕其刑，毒品危害防制條例第17條定
      有明文；本件第三人即證人王杏瑜於97年3月27日警詢中
      供認其向另案被告曾德雄購買毒品及與曾德雄之聯絡電話
      ，並指認出曾德雄等情（見另案即本院97年度訴字第3247
      號卷附中縣警刑大偵一字第0000000000號卷頁103、105）
      ，警方因此獲悉曾德雄可能販毒之線索，並於97年4月23
      日申請通訊監察，嗣第三人即證人林榮茂於97年5月13日
      警詢中亦供述其向曾德雄購買毒品及與曾德雄間之聯絡電
      話（見上揭第0000000000號警卷頁43、44），又第三人即
      證人李奇勳於97年5月20日警詢中亦供述其向曾德雄購買
      毒品及與曾德雄之聯絡電話並指認出曾德雄等情（見前開
      第000000  0000號警卷頁50、56），嗣第三人即證人顏珮
      如於97年5月21日警詢中供述其向曾德雄購買毒品及與曾
      德雄之聯絡電話之情（見上揭第0000000000號警卷頁59、
      60），本件被告係於97年5月27日警詢時供述及指認其毒
      品來源係曾德雄之情 (見警卷頁7、14)，而曾德雄所涉毒
      品危害防制條例案件業經本院以97年度訴字第3247號判決
      應執行有期徒刑19年在案，此業經本院依職權調閱該卷宗
      查核屬實；次按刑法於94年2月2日修正公布，刪除第56條
      所定連續犯之規定，自95年7月1日施行。而基於概括犯意
      連續多次販賣毒品之行為，於刑法修正刪除連續犯規定之
      前，均依連續犯論以一罪。此次刑法第56條修正理由之說
      明謂：「對繼續犯同一罪名之罪者，均適用連續犯之規定
      論處，不無鼓勵犯罪之嫌，亦使國家刑罰權之行使發生不
      合理之現象。」「基於連續犯原為數罪之本質及刑罰公平
      原則之考量，爰刪除有關連續犯之規定」等語，即係將本
      應各自獨立評價之數罪，回歸本來就應賦予複數法律效果
      之原貌。而所謂「集合犯」是指立法者所制定之犯罪構成
      要件中，本就預定有數個同種類之行為將反覆實行之犯罪
      而言，將各自實現犯罪構成要件之多數行為，解釋為集合
      犯，而論以一罪。是以對於集合犯，必須從嚴解釋，以符
      合立法者之本意。觀諸毒品危害防制條例所定之販賣毒品
      罪之構成要件文義，實無從認定立法者本即預定該犯罪之
      本質，必有數個同種類行為而反覆實行之集合犯行，故販
      賣毒品罪，難認係集合犯。因此，就刑法修正施行後多次
      販賣毒品之犯行，採一罪一罰，始符合立法本旨，最高法
      院97年度台上字第873號刑事判決要旨參照。故如上所述
      ，警方雖於97年4月23日即就曾德雄申請通訊監察，且於
      被告指認曾德雄為其毒品來源之前，已有證人王杏瑜、林
      榮茂、李奇勳等人指認曾德雄販賣毒品之事，惟依前揭說
      明，販賣毒品罪係採一罪一罰，則關於曾德雄販賣第一級
      毒品海洛因予被告之此項犯罪，應認係被告供出毒品來源
      係曾德雄而破獲，且證人即承辦員警丙○○於本院審理中
      具結證稱：警方係於97年5月27日查獲被告，查獲曾德雄
      係在97年6月13日，故在通訊監察時尚未有確切查獲曾德
      雄販賣毒品的事證，單就通訊監察內容，有些事證沒有經
      由搜索查獲購毒者，無法破獲曾德雄販毒事證等語（見本
      院卷頁110），復有臺中縣警察局於97年11月14日以中縣
      警刑大偵一字第0970075684號函覆說明二、查曾德雄販毒
      案係於97年3月27日因另案被告王杏瑜之供述而循線偵辦
      。本案被告雖非原始供述之人，惟其確於97年5月27日警
      詢時，具體供述其毒品來源、地點、次數及聯絡方式 (毒
      販使用之0000000000電話) ，並明確指證綽號「王哥」 (
      即曾德雄) 係販售毒品之人無誤，因此得以掌握相關犯罪
      事證而破獲等情綦詳在卷，是被告供出其毒品來源係曾德
      雄而破獲曾德雄販賣第一級毒品海洛因予被告之犯行，核
      與上開毒品危害防制條例第17條之要件尚屬符合，爰依該
      規定減輕其刑，並先就累犯部分加重後再減輕之。又臺灣
      高等法院臺中分院96年度上更(一)字第450號判決理由謂：
      「貳、實體部分有罪部分：一、(五)關於被告張正欣雖曾於
      偵查中供出其毒品來源為林樹山等語。然查，證人陳志成
      於96年1月23日警詢、偵訊中供述：向林樹山購買海洛因
      ，及與林樹山聯絡之電話等情（見926號偵卷第30、31、3
      9頁），檢警因此已獲悉林樹山可能販毒之線索，至96年3
      月12日檢察官訊問被告張正欣關於林樹山之關係時，被告
      張正欣始供述其海洛因向林樹山購買等語（見同上卷第12
      6頁），又經本審調閱本院97年度上重訴字第8號林樹山毒
      品案卷，案外人洪聖軒早於96年2月13日即於警詢指述林
      樹山販賣毒品犯行，於該次警詢，警員並提示洪聖軒與林
      樹山於95年12月27日之電話監聽譯文供洪聖軒辨認，可見
      警員至遲於95年12月27日即對林樹山進行監聽，而被告張
      正欣卻係遲至96年3月12日偵訊始供出伊向林樹山購毒情
      事，分別有警詢及偵訊筆錄可參（影本附本審卷），已係
      查獲林樹山之後，被告張正欣又稱伊於1月17日被抓的時
      候，在警訊即說有不知道姓名，綽號「林仔」之人，於2
      個月後，到臺灣彰化地方法院檢察署指認口卡時，伊就指
      認出是林樹山云云，惟被告張正欣於96年1月間，既僅指
      出該人綽號「林仔」，則警員僅能知道該人姓林，顯無法
      因而查獲林樹山，與上述毒品危害防制條例第17條要件不
      符，無從據以寬減」等語，此案上訴後，最高法院97年度
      臺上字第2744號判決亦採相同見解，而本院審酌該案件中
      被告張正欣係遲於檢察官偵訊中始供出其向林樹山購買毒
      品，而其於96年1月間警詢中僅供出毒品來源係綽號「林
      仔」之人，警員尚無法因而查獲毒品來源即係林樹山，核
      與本件被告係於警詢中即供出並指認曾德雄為其毒品來源
      ，且提供其與曾德雄之聯絡電話供警方查獲之情形尚屬有
      間，是本院爰不引用上開最高法院97年度臺上字第2744號
      判決之見解，附此敘明。
(二)、復按刑法第62條所謂發覺，並非以偵查犯罪權之機關或人
      員確知其人犯罪無誤為必要，有確切之根據得為合理之可
      疑，而對於犯罪行為人發生嫌疑時，即得謂為已發覺，最
      高法院94年臺上字第7385號裁判意旨可資參照；經查，本
      件依據臺中縣警察局的調查筆錄及監聽譯文等資料（見臺
      灣臺中地方法院檢察署97年度他字第1870號卷頁26、27、
      33至35），可知警方係依據通訊監察結果得知被告係以其
      持有0000000000號行動電話，向持有00 000000000號行動
      電話之另案被告曾德雄購買毒品，而依法對被告為搜索，
      足見承辦員警於搜索被告時，已有確切根據得合理懷疑被
      告為施用毒品之人，復證人即承辦員警張金印於本院審理
      時具結時證述：在通訊監察時，的確有懷疑被告已有施用
      第一級毒品海洛因之犯罪嫌疑等語（見本院卷頁129），
      故本件警方搜索被告當時未雖扣得其施用海洛因之相關物
      證，且其經採尿而尚未有驗尿報告前，其於警詢時所供稱
      有施用第一級毒品海洛因一事，依上開說明，性質上應係
      自白犯罪，核與自首之構成要件仍屬有別，是被告辯稱其
      於警詢時坦認本件犯行係符合自首規定之詞，尚難採取。
(三)、爰審酌被告無視於毒品對於自身健康之戕害及國家對於杜
      絕毒品犯罪之禁令，惡性非輕，並考量
      本件被告施用毒品之動機、目的、手段，犯後均能坦承犯
      行、態度尚佳等一切情狀，量處如主文所示之刑，並定易
      科罰金之折算標準，以示懲儆。
二、併依刑事訴訟法第273條之1第1項、第299條第1項前段、第3
    10條之2、第454條第2項，毒品危害防制條例第10條第1項、
    第17條，刑法第11條前段、第47條第1項、第41條第1項前段
    ，判決如主文。
本案經檢察官甲○○到庭執行職務。
中    華    民    國    98    年    1    月    20     日
                        刑事第三庭  法  官  楊曉惠
以上正本證明與原本無異。
如不服本判決，應於收受送達後10日內向本院提出上訴書狀（應
敘述具體理由並附繕本）。
上訴書如未敘述理由，應於上訴期間屆滿後20日內補提理由書於
本院。
                                    書記官   謝明倫
中    華    民    國    98    年    1    月    20     日
附錄法條：
毒品危害防制條例第10條
施用第一級毒品者，處6月以上5年以下有期徒刑。
施用第二級毒品者，處3年以下有期徒刑。


司法院資訊處製作；財團法人民間司法改革基金會備份。
